臺灣新竹地方法院民事判決　　　　　　　 94年度訴字第547號
原　　　告　台灣中小企業銀行股份有限公司
法定代理人　甲○○
訴訟代理人　丙○○
被　　　告　賀國璽即泓國工程行
　　　　　　乙○○
　　　　　　丁○○
　　　　　　　　　　　　號3樓.
上列當事人間返還消費借貸款事件，本院於民國94年12月22日辯
論終結，判決如下：
    主      文
被告賀國璽即泓國工程行、乙○○、丁○○應連帶給付原告新臺
幣壹佰拾壹萬玖仟肆佰拾玖元，及如附表一所示之利息、違
約金。
被告賀國璽、乙○○應連帶給付原告新臺幣壹佰捌拾萬柒仟陸佰
拾壹元，及如附表二所示之利息、違約金。
被告賀國璽應給付原告新臺幣壹拾陸萬捌仟捌佰柒拾肆元，及如
附表三所示之利息。
被告乙○○應給付原告新臺貳拾萬肆仟玖佰柒拾貳元，及如附表
四所示之利息、違約金。
被告丁○○應給付原告新臺幣玖萬貳仟捌佰零肆元，及如附表五
所示之利息、違約金。
原告其餘之訴駁回。
訴訟費用由被告賀國璽即泓國工程行、乙○○、丁○○連帶負擔
百分之37、被告賀國璽、乙○○連帶負擔百分之50、被告賀國璽
負擔百分之5、被告乙○○負擔百分之6、被告丁○○負擔百分之
2。
    事實及理由
一、本件被告等均經合法通知，均未於最後言詞辯論期日到場，
    核無民事訴訟法第386條各款所列情形，爰依原告聲請，准
    由其一造辯論而為判決。
二、原告主張：
(一)、被告賀國璽即泓國工程行邀同被告乙○○、丁○○為連帶保
    證人，分別於93年5月27日及93年8月12日與原告簽訂借據及
    授信約定書，分別向原告借款(1)新臺幣（下同）1,500,000
    元、(2)500,000元，約定借款期間則分別(1)自93年5月27日起
    至96年5月27日止、(2)自93年8月12日起至96年8月12日止，
    借款利率則分按(1)原告當時之基準利率加年利率百分之4、
    (2)原告當時之基準利率加年利率百分之2.8計付，如未依約
    清償或經票據交換所宣告拒絕往來時，則喪失期限利益，應
    就其全部應付帳款一次全數繳清，並自應償付日起，就該帳
    款按約定利率計算遲延利息，及遲誤繳款期間在6個月以內
    者，按上開利率百分之10，遲誤繳款期間超過6個月之部分
    ，則按上開利率百分之20計算之違約金。詎被告賀國璽即泓
    國工程行自94年6月10日業經票據交換所公告拒絕往來，依
    授信約定書第5條第1項第2款，被告已喪失期限利益，債務
    應視為全部到期，迄至原告起訴時，分別尚欠借款本金(1)
    958,329元、(2)361,110元，及自(1)94年6月27日起至清償日
    止，按年息百分之7.41計算之利息、(2)94年6月13日起至清
    償日止，按年息百分之6.21計算之利息，暨逾期6個月以內
    者，按上開利率百分之10，超過6個月以上者，按上開利率
    百分之20計付違約金。
(二)、被告賀國璽邀同被告乙○○為連帶保證人，於93年8月12日
    與原告簽訂借據，向原告借款1,900,000元，約定借款期間
    自93年8月18日起至108年8月18日止，借款利率自93年8月18
    日起至95年8月17日止，按原告定儲利率指數加碼年率百分
    之0.87計息，自95年8月18日起，則按原告之定儲利率指數
    加年率百分之1.57計付，均隨原告定儲利率指數而變動，並
    約定如未依約清償或經票據交換所宣告拒絕往來時，則喪失
    期限利益，應就其全部應付帳款一次全數繳清，並按約定利
    率計算遲延利息，及遲誤繳款期間在6個月以內者，按上開
    利率百分之10，遲誤繳款期間超過6個月之部分，則按上開
    利率百分之20計算之違約金。詎被告賀國璽自94年6月10 日
    業經票據交換所公告拒絕往來，依上開約定，被告賀國璽之
    全部債務視為到期，迄至原告起訴時，被告尚欠借款本金
    1,807,631元，及自94年7月2日起至清償日止，按年息百分
    之2.59計算之利息，暨逾期6個月以內者，按上開利率百分
    之10，超過6個月以上者，按上開利率百分之20計付違約金
    。
(三)、被告賀國璽向原告申辦信用卡，並與原告簽訂國際信用卡申
    請書及國際信用卡約定條款，且經原告所屬分行新竹分行發
    卡在案，依約定被告得憑該信用卡向特約商店記帳消費、預
    借現金及使用循環信用，惟應於當期繳款截止日前繳付最低
    應繳金額或以上之款項；倘被告有遲延繳款或其他違約情事
    （如經票據交換所宣告拒絕往來時，對原告其他債務不償還
    等情事），原告得停止其循環信用，被告即喪失期限利益，
    應一次全數清償。且如逾期未付，亦應自各筆帳款結帳日之
    翌日起，按年息百分之15計算遲延利息，嗣後變更為百分之
    17，暨延滯第一個月，當月計付逾期手續費100元，延滯第
    二個月，當月計付逾期手續費300元，延滯第三個月以上者
    ，每月計付逾期手續費600元。詎被告賀國璽自94年6月10
    日業經票據交換所公告拒絕往來，依上開約定，被告賀國璽
    之全部債務視為到期，迄至原告起訴時，被告尚欠52,204
    元，及自94年7月8日起至清償日止，按年息百分之17計算之
    循環利息，暨自94年8月8日起至清償日止，按月計付之違約
    金。
(四)、被告賀國璽於93年8月16日，與原告簽訂小額信用貸款約定
    書，向原告借款200,000元，借款期間自93年8月18日起至95
    年8月18日止，約定按月攤還本息，利息按年息百分之15計
    算，並約定如一期債務未依約清償本金或經票據交換所宣告
    拒絕往來時，視為全部到期。詎被告賀國璽自94年6月10日
    業經票據交換所公告拒絕往來，依上開約定，被告賀國璽之
    全部債務視為到期，迄至原告起訴時，被告尚欠116,670元
    ，及自94年6月19日起至清償日止，按年息百分之15計算之
    利息。
(五)、被告乙○○於93年9月21日，與原告簽訂小額信用貸款約定
    書，向原告借款200,000元，借款期間自93年9月29日起至95
    年9月29日止，約定按月攤還本息，利息按年息百分之15計
    算，並約定如對原告所負之本借款及其他一切債務（指立約
    人對原告所負之保證等債務），任何一宗債務未依約清償本
    金時，視為全部到期。詎被告賀國璽即泓國工程行自94年6
    月10日業經票據交換所公告拒絕往來，依約定，被告賀國璽
    即泓國工程行之全部債務視為到期，而被告乙○○既為被告
    賀國璽即泓國工程行之連帶保證人，按上開規定，其債務亦
    視為全部到期，迄至原告起訴時，被告乙○○尚積欠
    125,003元，及自94年6月30日起至清償日止，按年息百分之
    15計算之利息。
(六)、被告乙○○向原告申辦信用卡，並與原告簽訂國際信用卡申
    請書及國際信用卡約定條款，且經原告發卡在案，依約被告
    得憑該信用卡向特約商店記帳消費、預借現金及使用循環信
    用，惟應於當期繳款截止日前繳付最低應繳金額或以上之款
    項；倘被告有遲延繳款或其他違約情事（如對原告其他債務
    不償還等情事），原告得停止其循環信用，被告即喪失期限
    利益，應一次全數清償。且如逾期未付，亦應自各筆帳款結
    帳日之翌日起，按年息百分之15計算遲延利息，嗣後變更為
    百分之17，暨延滯第一個月，當月計付逾期手續費100元，
    延滯第二個月，當月計付逾期手續費300元，延滯第三個月
    以上者，每月計付逾期手續費600元。詎被告賀國璽即泓國
    工程行自94年6月10日業經票據交換所公告拒絕往來，依約
    定，被告賀國璽即泓國工程行之全部債務視為到期，而被告
    乙○○既為被告賀國璽即泓國工程行之連帶保證人，按上開
    規定，其債務亦視為全部到期，迄至原告起訴時，被告乙○
    ○尚欠79,969元，及自94年8月7日起至清償日止，按年息百
    分之17計算之循環利息，暨自94年9月7日起至清償日止，按
    月計付違約金。
(七)、被告丁○○向原告申辦信用卡，並與原告簽訂國際信用卡申
    請書及國際信用卡約定條款，且經原告發卡在案，依約被告
    得憑該信用卡向特約商店記帳消費、預借現金及使用循環信
    用，惟應於當期繳款截止日前繳付最低應繳金額或以上之款
    項；倘被告有遲延繳款或其他違約情事（如對原告其他債務
    不償還等情事），原告得停止其循環信用，被告即喪失期限
    利益，應一次全數清償。且如逾期未付，亦應自各筆帳款結
    帳日之翌日起，按年息百分之15計算遲延利息，嗣後變更為
    百分之17，暨延滯第一個月，當月計付逾期手續費100元，
    延滯第二個月，當月計付逾期手續費300元，延滯第三個月
    以上者，每月計付逾期手續費600元。詎被告賀國璽即泓國
    工程行自94年6月10日業經票據交換所公告拒絕往來，依約
    定，被告賀國璽即泓國工程行之全部債務視為到期，而被告
    丁○○既為被告賀國璽即泓國工程行之連帶保證人，按上開
    規定，其債務亦視為全部到期，迄至原告起訴時，被告丁○
    ○尚欠92,804元，及自94年9月8日起至清償日止，按年息百
    分之17計算之循環利息，暨自94年10月8日起至清償日止，
    按月計付違約金。
(八)、被告等所欠上述借款，經原告屢次催討仍不獲清償，為此爰
    依消費借貸、連帶保證及上開契約之法律關係，請求如數清
    償如主文所示金額等情。
三、被告方面：
(一)、被告賀國璽即泓國工程行、乙○○、丁○○均未於最後言詞
    辯論期日到場，亦未提出準備書狀作何聲明或陳述。
(二)、被告丁○○據其先前主張，其對原告起訴狀所提之事實並無
    爭執。
四、得心證之理由：
(一)、原告主張被告賀國璽即泓國工程行、乙○○、丁○○向其借
    款之上開事實，業經其提出借據、契據增補約定條款、授信
    約定書、放款利率歷史資料表、卡友樂透貸申請書、小額信
    用貸款約定書、國際信用卡申請書、國際信用卡約定條款及
    修正對照表、票據交換所拒絕往來公告、連線作業查詢單及
    信用卡消費交易明細等件為證，核與其所述相符，被告賀國
    璽即泓國工程行、乙○○均未到庭爭執，亦未提出書狀作何
    答辯，而被告丁○○復不爭執原告主張，自堪信原告此部分
    主張為真實。
(二)、又原告主張被告賀國璽、乙○○、丁○○之信用卡借款部分
    ，應按年息百分之17計息，並按延滯第一個月，當月計付逾
    期手續費100元，延滯第二個月，當月計付逾期手續費300
    元，延滯第三個月以上者，每月計付逾期手續費600元之違
    約金。經查，原告前開主張之利率及違約金約定，係於94年
    5月1日始作之調整，在調整前之約定則為年息百分之15，違
    約金則為遲誤繳款期間在6個月以內者，按約定利率百分之
    10，遲誤繳款期間超過6個月之部分，則按約定利率百分之
    20計算之違約金，有原告提出之約定條款修正前後對照表乙
    份為證。惟查，原告此係在被告持用上開信用卡有效期間內
    所為之自行調整，事先並未與被告協商，而原告在核發上開
    信用卡時，既然係約定年息按百分之15計算，衡情在持卡人
    之認知，在其持用信用卡之有效期間內，相關權利義務規範
    ，除經兩造同意變更外，即應依核卡時之約定條款約定；且
    查約定條款第26條亦約定：「本契約或其他附件各項約定如
    有未盡事宜，應由雙方另行協議訂定之」等語，亦足見在上
    開信用卡約定之有效期間，即令認為原約定有不完足之處，
    亦須經過兩造之另行協議始可。而查原告銀行在上開信用卡
    有效期間內，竟以自行調高利率、違約金方式變更原本之約
    定，而此項調整雖有通知被告，惟被告所可選擇者，除剪卡
    繳回以提前終止信用卡契約外，如於原告所定7日期間內未
    予回應，即只能被視為同意此項變更，而須承受較諸原約定
    更不利之約定，則原告此項作為，不僅明顯違反前開約定條
    款第26條約定，亦對於消費者即被告顯不公平，而應認不生
    效力；且茍原告此部分進行修改約定之方式可行，無異可認
    契約之任何一方，均可在契約有效期間任意變更相關約定，
    並通知他方是否同意，如他方在一定期間內未作回應，即適
    用逕行修改之約定，而使契約應經由雙方當事人達成意思表
    示一致之精神破壞殆盡。是本院認為縱被告就原告前開利率
    及違約金調整通知未予回應，亦不能認為被告業已同意，而
    得成為兩造契約內容之一部，而有關利率及違約金之約定，
    自仍應適用調整前之約定。從而原告就本件信用卡消費款利
    率及違約金部分之請求，在超過原約定範圍部分，即應認無
    理由，而應予駁回。
(三)、另原告主張被告乙○○就前開信用卡借款之利息部分，主張
    係自94年8月7日起算云云；惟查兩造間就前開信用卡約定條
    款，係約定如逾期未付，應自各筆帳款結帳日之翌日起，計
    算遲延利息及違約金，則依原告提出之信用卡連線作業查詢
    單，可知被告係自94年8月7日起未為繳款，故本件遲延利息
    之起算日應自94年8月8日起算，是原告就本件利息之起算日
    應自94年8月8日請求，在超過此範圍部分，即應認為無理由
    ，而應予駁回。
(四)、綜上，原告本於消費借貸、連帶保證及上開契約之法律關係
    ，訴請被告等清償如主文第1、2、3、4、5項所示之本金、
    利息及違約金，即無不合，應予准許；至超過該範圍部分之
    請求，即屬無據，不應准許。
五、據上論結，本件原告之訴為一部有理由，一部無理由，依民
    事訴訟法第385條第1項前段、第79條、第85條第2項，判決
    如主文。
中　　華　　民　　國　　94　　年　　12　　月　　30　　日
                  民事第二庭    法　官　彭淑苑
以上正本係照原本作成。
如對本判決上訴，須於判決送達後20日內向本院提出上訴狀。
 附表一：
┌─┬─────┬─────────────┬────────────────────────┐
│編│ 計息本金 │     應 付 之 利 息       │       應 付 之 逾  期  違  約  金              │
│  │（新臺幣）├─────────┬───┼─────────┬──────────────┤
│號│          │     起 訖 日     │利 率 │     起 訖 日     │          利     率         │
├─┼─────┼─────────┼───┼─────────┼──────────────┤
│1 │958,329元 │自94年6月27日起至 │年息百│自94年6月27日起至 │逾期6個月以內者，按上開利率 │
│  │          │清償日止          │分之  │清償日止          │百分之10，超過6個月以上者， │
│  │          │                  │7.41  │                  │按上開利率百分之20計付違約金│
├─┼─────┼─────────┼───┼─────────┼──────────────┤
│2 │361,110元 │自94年6月13日起至 │年息百│自94年6月13日起至 │逾期6個月以內者，按上開利率 │
│  │          │清償日止          │分之  │清償日止          │百分之10，超過6個月以上者， │
│  │          │                  │6.21  │                  │按上開利率百分之20計付違約金│
└─┴─────┴─────────┴───┴─────────┴──────────────┘
 附表二：
┌─┬─────┬─────────────┬────────────────────────┐
│編│ 計息本金 │     應 付 之 利 息       │       應 付 之 逾  期  違  約  金              │
│  │（新臺幣）├─────────┬───┼─────────┬──────────────┤
│號│          │     起 訖 日     │利 率 │     起 訖 日     │          利     率         │
├─┼─────┼─────────┼───┼─────────┼──────────────┤
│1 │1,807,631 │自94年7月2日起至清│年息百│自94年7月2日起至清│逾期6個月以內者，按上開利率 │
│  │元        │償日止            │分之  │償日止            │百分之10，超過6個月以上者， │
│  │          │                  │2.59  │                  │按上開利率百分之20計付違約金│
└─┴─────┴─────────┴───┴─────────┴──────────────┘
 附表三：
┌─┬─────┬─────────────┬────────────────────────┐
│編│ 計息本金 │     應 付 之 利 息       │       應 付 之 逾  期  違  約  金              │
│  │（新臺幣）├─────────┬───┼─────────┬──────────────┤
│號│          │     起 訖 日     │利 率 │     起 訖 日     │          利     率         │
├─┼─────┼─────────┼───┼─────────┼──────────────┤
│1 │52,204元  │自94年7月8日起至清│年息百│自94年8月8日起至清│逾期6個月以內者，按上開利率 │
│  │          │償日止            │分之15│償日止            │百分之10，超過6個月以上者， │
│  │          │                  │      │                  │按上開利率百分之20計付違約金│
├─┼─────┼─────────┼───┼─────────┼──────────────┤
│2 │116,670元 │自94年6月19日起至 │年息百│        無        │             無             │
│  │          │清償日止          │分之15│                  │                            │
└─┴─────┴─────────┴───┴─────────┴──────────────┘
 附表四：
┌─┬─────┬─────────────┬────────────────────────┐
│編│ 計息本金 │     應 付 之 利 息       │       應 付 之 逾  期  違  約  金              │
│  │（新臺幣）├─────────┬───┼─────────┬──────────────┤
│號│          │     起 訖 日     │利 率 │     起 訖 日     │          利     率         │
├─┼─────┼─────────┼───┼─────────┼──────────────┤
│1 │125,003元 │自94年6月30日起至 │年息百│      無          │              無            │
│  │          │清償日止          │分之15│                  │                            │
├─┼─────┼─────────┼───┼─────────┼──────────────┤
│2 │79,969元  │自94年8月8日起至清│年息百│自94年9月7日起至清│逾期6個月以內者，按上開利率 │
│  │          │償日止            │分之15│償日止            │百分之10，超過6個月以上者， │
│  │          │                  │      │                  │按上開利率百分之20計付違約金│
└─┴─────┴─────────┴───┴─────────┴──────────────┘
 附表五；
┌─┬─────┬─────────────┬────────────────────────┐
│編│ 計息本金 │     應 付 之 利 息       │       應 付 之 逾  期  違  約  金              │
│  │（新臺幣）├─────────┬───┼─────────┬──────────────┤
│號│          │     起 訖 日     │利 率 │     起 訖 日     │          利     率         │
├─┼─────┼─────────┼───┼─────────┼──────────────┤
│1 │92,804元  │自94年9月8日起至清│年息百│自94年10月8日起至 │逾期6個月以內者，按上開利率 │
│  │          │償日止            │分之15│清償日止          │百分之10，超過6個月以上者， │
│  │          │                  │      │                  │按上開利率百分之20計付違約金│
└─┴─────┴─────────┴───┴─────────┴──────────────┘
中　　華　　民　　國　　94　　年　　12　 　月　　30　　日
                                書記官　張永榮
